【裁判字號】    89,訴易,1
【裁判日期】    890726
【裁判案由】    侵權行為損害賠償
【裁判全文】
臺灣高等法院民事判決                                八十九年度訴易字第一號
      原      告  甲○○
      被      告  乙○○
右當事人間侵權行為損害賠償事件，本院判決如左：
    主    文
被告應給付原告新臺幣壹拾肆萬伍仟肆佰貳拾玖元，及自八十九年一月七日起至清償
日止按年息百分之五計算之利息。
原告其餘之訴及假執行之聲請均駁回。
訴訟費用由被告負擔四分之一，餘由原告負擔。
    事    實
甲、原告方面：
  壹、聲明：求為判決：
    一、被告應給付原告新臺幣（下同）一百一十五萬七千七百三十元，及自八十九
        年一月七日起至清償日止按年息百分之五計算之利息。
    二、願供擔保請准宣告假執行。
    三、訴訟費用由被告負擔。
  貳、陳述：
    一、被告於民國（下同）八十八年二月廿五日晚九時五十六分許，駕駛車牌ＤＥ
        －三六五六號自用小客車，沿臺北市○○區○○街行駛，明知羅斯福路六段
        四五五巷為由西往東單行道，竟貿然違規自景文街駛入羅斯福路六段四五五
        巷，由東往西方向逆向行駛，又未注意車前狀況並隨時採取必要之安全措施
        ，致右側照後鏡擦撞該巷與其同向之原告，致原告受有左大腿股骨骨折之傷
        害。被告於肇事後，並未停車採取任何救護或其他必要措施，亦未向警察機
        關報告，即駕車逃逸，且自偵查起訴判決確定以迄於今，既未探視，亦未依
        法賠償原告或與原告洽商和解事宜（亦未依法投保強制汽車責任保險），有
        臺北地方法院及高等法院刑事確定判決可稽。
    二、被告就其過失傷害行為，造成原告受有左大腿股骨折、左大腿坐骨神經損傷
        暨神經疼痛等難治之傷害，應依民法負損害賠償責任：
      (一)原告因被告之侵權行為受有左大腿股骨折、左大腿坐骨神經損傷暨神經疼痛
        等難治之傷害，不良於行，有診斷證明書可稽，且依八十九年三月二十二日
        長庚醫院醫師醫囑「宜休養治療陸個月，不宜行走。」核該傷勢自案發迄今
        已歷年餘，因傷重難癒仍未康復，除將長期支出醫藥費及復健費外（依醫生
        囑咐尚須另訂製鐵背長期穿用矯治益增原告生活之困擾），並造成原告勞動
        力減損致根本無法工作，並因上述重大傷害導致精神上莫大之痛苦，依法向
        被告請求後列損害賠償，合計損害賠償金額為一、一五七、七三○元：
        1.醫藥復健費用：含已支出之醫藥費用七、○二九元及估計康復所需支出之
          復健費用，請求給付二十萬元整（已含上述醫藥費用七、○二九元在內）
          之費用。
        2.工作能力減損之損害賠償：
          如以政府八十八年平均每人國民所得每年三九二、三四二元計算，每月
            平均所得為三二、六九五元，被告應依此標準自八十八年二月二十五日
            侵權行為翌日起至八十九年四月二十五日止按月賠償原告每月三二、六
            九五元乘以十四個月計四五七、七三○元之損害賠償。
          退步言，目前原告勞保投保新資為每月一九、二○○元，依右述期間十
            四個月之工作能力減損，亦應有二六八、八○○元之損害賠償。
          退萬步言，「被害人‧‧‧無職業者，應斟酌其‧‧‧具體資料推定其
            將來應得收入，如無資料可資推算時，得以政府所訂最低工資標準計算
            。」最高法院五十四年台上字第一三九○號民事判決之意旨，可資參酌
            ，以八十七年度（八十八年度同此）政府所訂最低工資標準每月一五、
            八四○元計算，依右述期間十四個月之工作能力減損，被告至少亦應給
            付原告二二一、七六○元損害賠償。
          至於八十九年四月二十五日其後可能仍持續發生之勞動能力減損部分，
            因目前尚不能評估傷勢恢復狀況，特予保留相關請求之權，以利日後行
            使。
        3.精神上損害賠償：原告因被告侵權行為造成左大腿股骨折、坐骨神經損傷
          ，長期不良於行，每次發作疼痛難熬，亦無能力正常工作，已造成原告精
          神上莫大之痛苦，並經醫師告知坐骨神經受損將致肌肉萎縮有日後長期無
          法正常行走之隱憂，為此，依法請求被告給付新台幣伍拾萬元整之精神慰
          撫金。
乙、被告方面：
  壹、聲明：駁回原告之訴。
  貳、陳述：
    一、對刑事判決無意見，且願賠償醫藥費，但對復健費及慰撫金請求金額部分不
        同意，因原告當時告知被告仍有工作，身體狀況也良好，且伊目前無收入，
        無法負擔那麼多錢。
    二、又原告稱其工作是買賣股票，一定要其本人到場交易，但目前因受傷無法去
        ，故有損失云云，均非事實，否認原告的請求，且在刑案洽談和解時，原告
        還告知要到證券商辦事。
    理    由
一、原告起訴主張：被告於八十八年二月廿五日晚九時五十六分許，駕駛一輛車牌Ｄ
    Ｅ－三六五六號自用小客車，沿臺北市○○區○○街行駛，明知羅斯福路六段四
    五五巷為由西往東單行道，本應注意遵守道路交通標誌、標線之指示，且應注意
    車前狀況並隨時採取必要之安全措施，依當時情形又無不能注意情事，被告竟疏
    未注意即貿然自景文街駛入羅斯福路六段四五五巷，由東往西方向逆向行駛，右
    側照後鏡擦撞該巷與其同向行走之原告，致原告受有左大腿股骨骨折之傷害之事
    實，業據其提出診斷書為證，被告並經本院八十八年度交上易字第四九五號刑事
    判決認定犯傷害罪，且判處有期徒刑六月確定在案，亦有該刑事卷附卷可稽，且
    為被告所不爭執，堪信為真實。
二、因故意或過失，不法侵害他人之權利者，負損害賠償責任；又不法侵害他人之身
    體、健康、名譽或自由者，被害人雖非財產上之損害，亦得請求賠償相當之金額
    ，民法第一百八十四條第一項、第一百九十五條第一項分別定有明文。本件被告
    不法侵害原告之身體，既經認定，對於原告因而所受之損害，自應負賠償責任。
    茲所應審酌者，為原告所得請求被告賠償之金額，爰分述如左：
  (一)醫療費部分：
    原告主張其受傷後，在醫院治療，計支付醫藥費七千零二十九元之事實，業據提
    出診斷書及收據為證，且為被告所不爭執，自應予准許。
  (二)復健費用部分：
    原告主張其因受傷估計康復所需支付之復健費為十九萬二千九百七十一元之事實
    ，惟為被告所否認，原告就其必須支出此部分之費用，又未提出任何證據以實其
    說，其此部分之主張，自無可採。
  (三)工作能力減少之損失部分：
    原告主張其任德亞科技公司顧問，自八十八年二月二十五日至八十九年四月二十
    五日共十四個月無法工作，以原告勞保投保薪資每月一萬九千二百元計，原告之
    工作損失共二十六萬八千八百元之事實，固提出診斷証明書、勞工保險卡為證，
    惟為被告所否認，經查景美醫院八十八年三月三日所出具之診斷証明書之病名欄
    記載「左大腿股骨骨折」，醫師囑言欄記載「病患於八十八年二月二十五日因上
    述外傷至本院急診診治，後於三月三日門診診治，建議住院休養治療，宜休養二
    個月，兩個月內不宜從事劇烈運動」等語，而原告於兩個月後即同年五月二十日
    再度門診時，並無何異狀，此觀之該日景美醫院收據所列之費用僅掛號費五十元
    及部分負擔五十元即明，故原告因系爭傷害無法工作之期間應僅兩個月，而原告
    主張其每月工作可得之薪資，依其勞工保險卡所載，投保薪資每月一萬九千二百
    元計，經核並無不合，是以原告兩個月無法工作之損失為三萬八千四百元，其此
    部分之請求，應予准許。至原告逾此部分之請求，雖提出景美醫院及長庚醫院之
    診斷証明書，主張其因被告之傷害行為致左大腿坐骨神經損傷暨神經疼痛，迄今
    未康復無法工作等語，惟查原告所提出之上開診斷証明書係原告於八十九年三月
    間就診後，醫院所出具，距原告八十八年二月二十五日受傷之日已有一年，而原
    告自八十八年五月二十日在景美醫院門診後，迄至八十九年三月，均無就診紀錄
    ，自難單憑受傷一年後之診斷証明書即認原告左大腿坐骨神經損傷暨神經疼痛係
    被告之傷害行為所致，兩者間有相當因果關係存在；況且經本院向景美醫院函查
    結果，該院亦認原告能否適任其工作負荷，應視工作之性質及內容而定（比較不
    適合負重或久站之工作）等語，有該院八十九年五月二十三日景美字第八九○五
    二三○四號函在卷可稽。而原告先則稱其工作係顧問，後則稱其工作是買賣股票
    ，均屬無須負重或久站之工作，故縱原告現仍有左大腿坐骨神經損傷暨神經疼痛
    之情形，亦無不能工作之情事，則其請求因左大腿坐骨神經損傷暨神經疼痛迄今
    十二個月無法工作之損失二十三萬零四百元，即屬無據，應予駁回。
  (四)精神慰藉金部分：
    查原告左大腿股骨骨折，肉體、精神確受有痛若，本院斟酌兩造之身分、地位、
    經濟能力等（原告係大學畢業，任科技公司；被告係高職畢業，原任職美工，現
    失業中等情狀）認為原告請求身體受傷之慰撫金五十萬元，均嫌過高，應予核減
    為十萬元，方屬公允，逾此數額之請求，為無理由。
三、從而，原告基於侵權行為之損害賠償請求權，請求被告賠償原告十四萬五千四百
    二十九元，及自八十九年一月七日起至清償日止，依法定利率計算之遲延利息部
    分，洵屬正當，應予准許。逾此部分所為之請求，為無理由，應予駁回。
四、原告陳明願供擔保，聲請宣告假執行，經核其勝訴部分，金額未逾新台幣一百萬
    元，不得上訴第三審，一經本院判決，即告確定，自毋庸宣告假執行；其餘敗訴
    部分，因訴之駁回而失所附麗，自應全部駁回。
五、據上論結：本件原告之訴，為一部有理由，一部無理由，爰判決如主文。
中      華      民      國    八十九    年      七      月    二十六    日
                                民事第三庭
                                    審判長法  官  張  宗  權
                                          法  官  吳  秀  美
                                          法  官  蕭  艿  菁
右正本係照原本作成。
原告如不服本判決，應於收受送達後二十日內向本院提出上訴書狀，其未表明上訴理
由者，應於提出上訴後二十日內向本院補提理由書狀（均須按他造當事人之人數附繕
本）上訴時應提出委任律師或具有律師資格之人之委任狀；委任有律師資格者，另應
附具律師及格證書及釋明委任人與受任人有民事訴訟法第四百六十六條之一第一項但
書或第二項（詳附註）所定關係之釋明文書影本。
被告不得上訴。
中      華      民      國    八十九    年      七      月    二十八    日
                                          書記官  尤  峰  惠
附註：
民事訴訟法第四百六十六條之一（第一項、第二項）：
對於第二審判決上訴，上訴人應委任律師為訴訟代理人。但上訴人或其法定代理人具
有律師資格者，不在此限。
上訴人之配偶、三親等內之血親、二親等內之姻親，或上訴人為法人、中央或地方機
關時，其所屬專任人員具有律師資格並經法院認為適當者，亦得為第三審訴訟代理人
。


司法院資訊處製作；財團法人民間司法改革基金會備份。
